【裁判字號】    98,上訴,1101
【裁判日期】    981015
【裁判案由】    違反毒品危害防制條例
【裁判全文】
臺灣高等法院高雄分院刑事判決        98年度上訴字第1101號
上  訴  人
即  被  告  甲○○
                    （現另案於臺灣屏東看守所羈押中）
上列上訴人因違反毒品危害防制條例案件，不服臺灣屏東地法院
98年度訴字第542 號中華民國98年6 月24日第一審判決（起訴案
號：臺灣屏東地方法院檢察署98年度毒偵字第523 號），提起上
訴，本院判決如下：
    主  文
上訴駁回。
    事  實
一、甲○○前因施用毒品案件，經臺灣屏東地方法院以92年度少
    調字第169 號裁定送觀察、勒戒後，認無繼續施用毒品之傾
    向，於民國（下同）92年6 月17日執行完畢釋放，並由同院
    以92年度少調字第212 號為不付審理之裁定確定；又於前揭
    觀察、勒戒執行完畢釋放後5 年內之94年間，因連續施用第
    一級毒品案件，經同院以94年度訴字第586 號判決判處有期
    徒刑10月確定；又因脫逃案件，經國防部南部地方軍事法院
    以96年度訴字第142 號判決判處有期徒刑1 年6 月確定，而
    於97年9 月13日縮刑期滿執行完畢。
二、詎甲○○仍未戒除吸食毒品之惡習，復基於施用第一級毒品
    海洛因之犯意，於98年3 月27日下午4 時許，在屏東縣屏東
    市○○路○○路咖啡店廁所內，以注射針筒摻水注射之方式
    ，施用第一級毒品海洛因1 次。嗣為警於98年3 月29日凌晨
    1 時25分許，在屏東縣屏東市○○路963 號前，見其行跡可
    疑，有不詳姓名之人向甲○○拿毒品，懷疑甲○○有違反毒
    品危害防制條例之行為（包括施用毒品及販賣毒品），上前
    盤查時，甲○○自承有施用毒品，而交出如附表編號一所示
    之第一級毒品海洛因12包（合計淨重0.95公克、空包裝總重
    4.44公克）、其所有預備供置放第一級毒品海洛因所用之如
    附表編號二所示之香煙盒2 個，再徵得甲○○同意，前往其
    位於屏東縣屏東市○○路410 巷36號2 樓房間，搜索扣得其
    所有供其施用第一級毒品海洛因所用之如附表編號三至五所
    示之物品，而查知上情。
三、案經屏東縣警察局內埔分局報請臺灣屏東地方法院檢察署檢
    察官偵查起訴。
    理  由
一、證據能力部分：
    按被告以外之人（包括證人、鑑定人、告訴人、被害人及共
    同被告等）於審判外之陳述雖不符刑事訴訟法第159 條之1
    至之4 等4 條之規定，而經當事人於審判程序同意作為證據
    ，法院審酌該言詞陳述或書面陳述作成時之情況，認為適當
    者，亦得為證據，刑事訴訟法第159 條之5 第1 項定有明文
    。本件所引下列證據，其性質原屬於傳聞證據部分，檢察官
    及被告均同意作為證據，本院審酌上開證據作成時，並無不
    當，認為以之作為本案之證據亦屬適當，依上開規定，有證
    據能力。
二、訊據上訴人即被告甲○○（下稱被告）對於上揭犯罪事實均
    坦承不諱，且查：
(一)、經警於查獲被告當日所採之尿液送驗結果，係呈嗎啡陽性反
    應，此有屏東縣警察局內埔分局毒品案件涉嫌人尿液採證編
    號姓名對照表、台灣檢驗科技股份有限公司98年4 月15日編
    號KＺ000000000000號濫用藥物尿液檢驗報告各1 份在卷可稽
    ；此外，扣案之如附表編號一所示之毒品確屬第一級毒品海
    洛因無訛，此有法務部調查局濫用藥物實驗室98年4 月29日
    調科壹字第09823013540 號鑑定書在卷可稽（見偵卷第16頁
    ）；又本件尚有如附表編號三至五所示之注射針筒1 支、吸
    管1 支、橡皮管1 支扣案可稽，又該等物品經送鑑定，亦確
    認其上均含有第一級毒品海洛因之殘留，此分別有如附表編
    號三至五所示之高雄醫學大學附設中和紀念醫院檢驗報告附
    卷可參，核與被告施用本件第一級毒品海洛因所使用之物相
    符；又有附表編號2 支香菸盒2 個扣案，益見被告確有施用
    第一級毒品海洛因無誤。
(二)、按修正毒品危害防制條例就施用毒品者，祇於「初犯」及「
    5 年後再犯」2 種情形，有其追訴條件之限制，即須於初犯
    經觀察、勒戒或強制戒治釋放後，5 年內均無施用毒品之行
    為，始能認其前所實施之觀察、勒戒或強制戒治已足遮斷毒
    癮，而得於5 年後再犯時，再予適用初犯之規定，重行觀察
    、勒戒等程序。倘5 年內已經再犯，被依法追訴處罰，縱其
    第3 次（或第3 次以上）施用毒品之時間在初犯釋放5 年以
    後，即與「5 年後再犯」之情形有別，且因已於「5 年內再
    犯」，顯見其再犯率甚高，原實施觀察、勒戒或強制戒治，
    已無法收其實效，而無5 年戒斷期之存在，自無再經觀察、
    勒戒及強制戒治之必要，應由檢察官逕行起訴（參考最高法
    院97年9 月9 日97年度第5 次刑庭會議決議）。查被告前因
    施用毒品案件，經臺灣屏東地方法院以92年度少調字第169
    號裁定送觀察、勒戒後，認無繼續施用毒品之傾向，於92年
    6 月17日執行完畢釋放，並由同院以92年度少調字第212 號
    為不付審理之裁定確定；又於前揭觀察、勒戒執行完畢釋放
    後5 年內之94年間，因連續施用第一級毒品案件，經同院以
    94年度訴字第586 號判決判處有期徒刑10月確定之事實，有
    臺灣高等法院被告前案紀錄表、臺灣高等法院在監在押全國
    紀錄表及臺灣屏東地方法院94年度訴字第586 號刑事判決各
    1 份在卷足參，則被告於前案經觀察勒戒執行完畢後，於5
    年內已經再犯，並經依法追訴處罰，雖本案施用毒品之時間
    在初犯釋放5 年後，惟被告既已先於「5 年內再犯」，顯見
    其再犯率甚高，原實施觀察、勒戒已無法收其實效，而無5
    年戒斷期之存在，參諸前揭判決意旨，自無再經觀察、勒戒
    及強制戒治之必要，而應由檢察官逕行起訴，依法論科。
(三)、至於被告辯稱：伊係自首犯罪云云，按刑法第62條所定自首
    減刑，係以對於未發覺之犯罪，在有偵查犯罪職權之公務員
    知悉犯罪事實及犯人之前，向職司犯罪偵查之公務員坦承犯
    行，並接受法院之裁判而言。苟職司犯罪偵查之公務員已知
    悉犯罪事實及犯罪嫌疑人後，犯罪嫌疑人始向之坦承犯行者
    ，為自白，而非自首。而所謂發覺，不以有偵查犯罪之機關
    或人員確知其人犯罪無誤為必要，僅須有確切之根據得為合
    理之可疑者，亦屬發覺（參考最高法院97年台上字第5969號
    判決意旨）；經查，經本院傳喚查獲之警員乙○○證稱：「
    （當時你怎麼發現被告甲○○是施用毒品的呢？）當時我們
    在那邊附近埋伏，我們看到有1 個人想要去跟被告拿毒品，
    結果那個人被跑掉了，我們跟上去就看到被告甲○○，就跟
    他盤查，然後他從身上拿出香煙，裡面就藏了好幾包的海洛
    因。」、「…，因為據報那邊很複雜，經常在深夜的時候會
    有人在那邊吸食毒品、買賣毒品。」、「（你們是發現被告
    甲○○好像有交付毒品的行為，所以你們就過去盤查他？）
    是的。」、「（當時你們是否懷疑被告有販賣毒品及施用毒
    品？）是。」等語（見本院98年10月1 日審判筆錄），是埋
    伏之警員已有確切根據發覺被告涉有施用毒品之行為，而盤
    查被告，合理懷疑被告有施用毒品在先，被告雖因而拿出藏
    放海洛因之香菸盒，亦僅屬自白犯罪，而非自首犯犯罪，所
    辯不足採取。
(四)、綜上所述，被告本件施用第一級毒品海洛因之行為，事證明
    確，其犯行堪以認定。
三、按海洛因屬毒品危害防制條例第2 條第2 項第1 款所規定之
    第一級毒品，核被告所為，係犯毒品危害防制條例第10條第
    1 項施用第一級毒品罪。被告持有毒品，復進而施用，其持
    有毒品之低度行為，為施用毒品之高度行為所吸收，不另論
    罪。被告如事實欄一、所述之前科，有臺灣高等法院被告全
    國前案紀錄表1 份在卷可憑，於5 年內故意再犯有期徒刑以
    上之本案，應依刑法第47條第1 項規定，論以累犯，並依法
    加重其刑。
四、原審以被告施用第一級毒品海洛因之犯行，事證明確，適用
    毒品危害防制條例第10條第1 項、第18條第1 項前段，刑法
    第11條、第47條第1 項、第38條第1 項第2 款規定，審酌被
    告施用毒品行為於本質上雖屬自我戕害行為，反社會性之程
    度應屬較低；惟施用毒品，不僅足以戕害其個人身心，且極
    易滋生其他犯罪，惡化治安甚重，嚴重損及公益，且被告前
    屢經觀察勒戒、強制戒治等處遇助其戒除毒品，竟再為本件
    施用毒品犯行，顯見其不思悔改，自制力亦顯不佳，及其犯
    後坦承犯行等一切情狀，量處有期徒刑1 年4 月；並以扣案
    之如附表編號一所示第一級毒品海洛因12包（合計淨重0.95
    公克、空包裝總重4.44公克），為毒品危害防制條例第2 條
    第2 項第1 款所示之第一級毒品，屬違禁物；至包裝毒品之
    空包裝袋，因其接包裝毒品，海洛因已沾附於包裝袋上而難
    以分離，應連同空包裝全部視為毒品，均應依同條例第18條
    第1 項前段之規定，宣告沒收銷燬之，至鑑驗耗損之毒品因
    已滅失，自無庸宣告沒收銷燬。又扣案如附表編號三至五所
    示之物品，經鑑定結果，均含有第一級毒品海洛因之殘留，
    有如附表所示之各高雄醫學大學附設中和紀念醫院檢驗報告
    在卷可參，因客觀上均已無法與殘留之海洛因完全析離，應
    視同毒品，均依毒品危害防制條例第18條第1 項前段之規定
    沒收銷燬之。又扣案如附表編號二之香煙盒2 個，在被告身
    上查獲，為被告所有供其預備置放第一級毒品海洛因所用之
    物，應另依刑法第38條第1 項第2 款之規定，均予宣告沒收
    。原審認事用法核無違誤，量刑亦稱妥適，被告上訴意旨徒
    以其係自首犯罪而指摘原判決不當，為無理由，應予駁回。
據上論斷，應依刑事訴訟法第368 條，判決如主文。
本案經檢察官陳宗吟到庭執行職務。
中    華    民    國    98    年    10    月    15    日
              刑事第六庭    審判長法  官  王憲義
                                  法  官  簡志瑩
                                  法  官  邱永貴
以上正本證明與原本無異。
如不服本判決應於收受本判決後10日內向本院提出上訴書狀，其
未敘述上訴理由者，並得於提起上訴後10日內向本院補提理由書
狀（均須按他造當事人之人數附繕本）「切勿逕送上級法院」。
中    華    民    國    98    年    10    月    15    日
                                  書記官  鄭翠芬
附錄本判決論罪科刑法條：
毒品危害防制條例第10條第1 項
施用第一級毒品者，處6 月以上5 年以下有期徒刑。
附表：
┌──┬──────────────┬─────────────────┐
│編號│         物     品          │         鑑定報告與卷證位置       │
├──┼──────────────┼─────────────────┤
│ 一 │第一級毒品海洛因12包（合計淨│法務部調查局濫用藥物實驗室98年4 月│
│    │重0.95公克、空包裝總重4.44公│29日調科壹字第09823013540 號鑑定書│
│    │克，空包裝直接裝載毒品而沾有│（偵卷第16頁）                    │
│    │殘渣）                      │                                  │
├──┼──────────────┼─────────────────┤
│ 二 │香煙盒2 個                  │毒品陰性反應高雄醫學大學附設中和紀│
│    │                            │念醫院98年6 月4 日編號0000-000號、│
│    │                            │377 號檢驗報告                    │
│    │                            │（原審卷第30、31頁）              │
├──┼──────────────┼─────────────────┤
│ 三 │吸管1 支                    │海洛因陽性反應高雄醫學大學附設中和│
│    │                            │紀念醫院98年6 月4 日編號0000-000號│
│    │                            │檢驗報告                          │
│    │                            │（原審卷第32頁）                  │
├──┼──────────────┼─────────────────┤
│ 四 │針筒1 支                    │海洛因陽性反應高雄醫學大學附設中和│
│    │                            │紀念醫院98年6 月4 日編號0000-000號│
│    │                            │檢驗報告                          │
│    │                            │（原審卷第33頁）                  │
├──┼──────────────┼─────────────────┤
│ 五 │橡皮管1 支                  │海洛因陽性反應高雄醫學大學附設中和│
│    │                            │紀念醫院98年6 月4 日編號0000-000號│
│    │                            │檢驗報告                          │
│    │                            │（原審卷第34頁）                  │
└──┴──────────────┴─────────────────┘


司法院資訊處製作；財團法人民間司法改革基金會備份。
